【裁判字號】    99,交聲,19
【裁判日期】    990225
【裁判案由】    違反道路交通管理處罰條例聲明異議
【裁判全文】
臺灣士林地方法院交通事件裁定          99年度交聲字第19號
原處分機關  臺北市交通事件裁決所
異議人即    甲○○
受處分人
上列異議人即受處分人因違反道路交通管理處罰條例案件，對於
臺北市交通事件裁決所民國98年12月4 日所為處分（原處分案號
：北市裁罰字第裁22-C00000000號）聲明異議，本院裁定如下：
    主  文
原處分撤銷。
甲○○不罰。
    理  由
一、按汽車車身、引擎、底盤、電系等重要設備變更或調換，或
    因交通事故遭受重大損壞修復後，不申請公路主管機關施行
    臨時檢驗而行駛者，處汽車所有人新臺幣（下同）2,400 元
    以上9,600 元以下罰鍰，並責令其檢驗，道路交通管理處罰
    條例第18條第1 項定有明文。
二、原處分意旨略以：異議人即受處分人甲○○於98年11月2 日
    21時50分許，駕駛其所有車牌號碼6088-JG 號自小客車（下
    稱上開自小客車），行經臺北縣三重市○○路○ 段43號處（
    裁決書誤載為5 段），為警攔停舉發其有「裝設HID 頭燈（
    非原廠設備，責令驗車）」之違規，嗣異議人於舉發通知單
    上所載之應到案日期前向原處分機關提出申訴，經原處分機
    關函請舉發單位即臺北縣政府警察局三重分局調查結果，仍
    認異議人確有前開違規行為，原處分機關乃於98年12月4 日
    以異議人有「電系設備屬可變更設備，變更不申請臨時檢驗
    而行駛」之違規事實，依道路交通管理處罰條例第18條第1
    項之規定，裁處異議人罰鍰3,600 元，並責令檢驗。
三、聲明異議意旨略以：伊並未在車上安裝HID 頭燈，而係安裝
    一般汽車鹵素燈泡，員警僅憑個人主觀認定燈光顏色有異即
    將伊攔停，又員警所見之電路與穩壓器，實為霧燈與測速器
    ，並非HID 頭燈之配備，員警並未詳查即據以開罰，令伊實
    難甘服，爰依法聲明異議等語。
四、經查：
    (一)按法院受理有關交通事件，準用刑事訴訟法之規定，道路
      交通管理處罰條例第89條前段定有明文。次按犯罪事實應
      依證據認定，無證據不得認定犯罪事實，又不能證明被告
      犯罪者，應諭知無罪之判決，刑事訴訟法第154 條第2 項
      、第301 條第1 項亦分別有明文規定；又認定犯罪事實所
      憑之證據，雖不以直接證據為限，間接證據亦包括在內，
      然而無論直接證據或間接證據，其為訴訟上之證明，須於
      通常一般之人均不致有所懷疑，而得確信其為真實之程度
      者，始得據為有罪之認定，倘其證明尚未達到此一程度，
      而有合理之懷疑存在而無從使事實審法院得有罪之確信時
      ，即應由法院為諭知被告無罪之判決（最高法院76年台上
      字第4986號判例可參）。是依前揭法條及判例意旨，法院
      審理行為人違反道路交通管理處罰條例案件時，於踐行完
      畢調查證據之程式後，為事實之認定時，如就原處分機關
      所認定之行為人違規事實仍有合理之訴訟上懷疑，而無法
      百分之百確信行為人確有該當於道路交通管理處罰條例各
      該處罰條文之構成要件事實時，即應依訴訟上對待證事實
      「倘有懷疑，則從被告之利益作解釋」之證據法則，作對
      受處分人有利之認定。
    (二)又道路交通管理處罰條例第18條第1 項之規定，係以汽車
      車身、引擎、底盤、電系等重要設備變更或調換，或因交
      通事故遭受重大損壞修復後，不申請公路主管機關施行臨
      時檢驗而行駛者為處罰要件，惟按汽車違規取締重點，以
      車身、引擎、底盤、電系等為主，並以員警可直接判斷、
      認定者為考量，否則即應會同公路監理人員取締或由公路
      監理單位於車輛檢驗時依職權自行舉發；又汽車電系項目
      之氣體放電式頭燈等可變更設備有否變更，判別須經公路
      監理機關檢驗，取締時應會同公路監理機關取締，不得單
      獨取締，有卷附內政部警政署95年6 月28日警署交字第
      0950087262號函及內政部警政署執行取締汽車設備變更或
      損壞應注意事項各1 份（見本院卷第14頁至第19頁）可參
      。
    (三)查本件舉發機關固以：本案據執勤員警陳述，因見異議人
      之上開自小客車車頭燈亮度令人目眩，遂予攔查，經查該
      車之車頭燈變更為HID 頭燈（氣體放電式頭燈、電瓶旁設
      有HID 穩壓器），並請其出示相關證件，發現該車行照上
      並未加註有「HID 頭燈變更檢驗合格」，且渠又無法出示
      原廠證明文件，未經公路主管機關檢驗而行駛於道路，舉
      發員警告知其違規事實後，依法舉發並無不當等語（見本
      院卷第13頁之臺北縣政府警察局三重分局98年11月23日北
      縣警重交申字第09 80057842 號函），作為認定本件違規
      事實之依據，惟據證人即本件舉發員警乙○○到庭結證稱
      ：當時在執行酒測之定點攔查勤務，除了伊之外，還有另
      一位巡佐，伊係目視異議人車輛之頭燈比較刺眼，所以攔
      停，請異議人打開車輛的引擎蓋，引擎蓋上有加裝HID 頭
      燈所需要電瓶的變頻器，我們就拍照，依法舉發。異議人
      申訴時，伊有在附件上檢附電腦列印的黑白舉發照片，不
      過現在已無存檔。警政署有頒佈取締汽車設備變更之應注
      意事項，不過開會時長官有說可以先行舉發，可是伊舉發
      本件違規後，交通組警員在開會時有說到，因為很多人聲
      明異議，所以這種違規就不要再去舉發，因為警員沒有這
      種專業，不可以舉發。伊是舉發之後才知道等語明確在卷
      （見本院卷第38頁至第39頁），衡諸證人乙○○與異議人
      素昧平生，係依法執行勤務之公務員，當無設詞包庇維護
      異議人之理，足認證人舉發當時並未會同公路監理機關人
      員在旁檢驗，僅憑證人以目視判斷上開自小客車頭燈亮度
      及配備，作為認定本件違規事實之依據。
    (四)本件舉發機關未具認定氣體放電式頭燈之專業審查權限，
      且未會同監理機關以聯合稽查方式並由該機關專業人員依
      其職責為專業認定，僅憑舉發員警個人感官認知即遽以舉
      發，未能依標準程序確認後為之，其舉發程序本已存有重
      大瑕疵；又舉發員警雖陳明於舉發現場有拍照存證，惟現
      已無存檔而無法提供本院調查審酌，復參舉發員警並無習
      得此領域之專業知識與經驗，竟率爾舉發異議人違規，本
      件異議人確否違規裝設HID 頭燈非屬無疑，基於罪疑唯輕
      之法理，自應為異議人有利之認定。
五、綜上所述，異議人是否有於前揭時、地，有「電系設備屬可
    變更設備，變更不申請臨時檢驗而行駛」之違規行為，按卷
    附證據並無從認定，復查無其他積極證據足資認定異議人有
    上揭違規事實，原處分未予詳查，遽為裁罰，尚有未洽。本
    件異議為有理由，原處分應予撤銷，另為異議人不罰之諭知
    。
據上論斷，應依道路交通案件處理辦法第20條前段，裁定如主文
。
中    華    民    國    99    年    2     月    25    日
                        交通法庭法  官  高雅敏
以上正本證明與原本無異。
如不服本裁定，應於送達後5日內向本院提出抗告狀。
                                書記官  陳映羽
中    華    民    國    99    年    2     月    25    日

司法院資訊處製作；財團法人民間司法改革基金會備份。
